【裁判字號】    99,聲,2490
【裁判日期】    990706
【裁判案由】    聲請定應執行之刑
【裁判全文】
臺灣臺中地方法院刑事裁定              99年度聲字第2490號
聲  請  人  臺灣臺中地方法院檢察署檢察官
受  刑  人  甲○○
上列聲請人因受刑人數罪併罰有二裁判以上，聲請定其應執行之
刑（99年度執字第7125號、99年度執聲字第1832號），本院裁定
如下：
    主    文
甲○○因犯如附表所示各罪所處之刑，應執行有期徒刑壹年肆月
，如易科罰金，以銀元參佰元即新臺幣玖佰元折算壹日。
    理    由
一、按司法院於民國九十八年六月十九日作成釋字第六六二號解
    釋，解釋文謂「中華民國九十四年二月二日修正公佈之現行
    刑法第四十一條第二項，關於數罪併罰，數宣告刑均得易科
    罰金，而定應執行之刑逾六個月者，排除適用同條第一項得
    易科罰金之規定部分，與憲法第二十三條規定有違，並與本
    院釋字第三百六六號解釋意旨不符，應自解釋公佈之日起失
    其效力。」。又九十四年二月二日修正公佈之刑法第四十一
    條第二項，因配合易服社會勞動制度之增訂，已修正為九十
    八年一月二十一日修正公佈之刑法第四十一條第八項規定：
    「第一項至第三項規定於數罪併罰，其應執行之刑未逾六月
    者，亦適用之。」其中關於數罪併罰，數宣告刑均得易科罰
    金，而定應執行之刑逾六個月者，不得易科罰金之規定，既
    被宣告違憲而失其效力，即應予以修正。
二、次按刑法第二條第一項規定：「行為後法律有變更者，適用
    行為時之法律。但行為後之法律有利於行為人者，適用最有
    利於行為人之法律」。依刑法第五十一條定應執行刑時，裁
    判確定前犯數罪，該等罪在新法施行前者，均應為新舊法比
    較，最高法院民國九十五年五月二十三日第八次刑事庭會議
    著有決議可資參照。受刑人於裁判確定前犯數罪，均於九十
    五年七月一日之前犯之，而刑法第五十一條業於九十四年一
    月七日修正公佈，並於九十五年七月一日施行，修正前刑法
    第五十一條規定：「數罪併罰，分別宣告其罪之刑，依左列
    各款定其應執行者：」其中第五款規定：「宣告多數有期徒
    刑者，於各刑中之最長期以上，各刑合併之刑期以下，定其
    刑期。但不得逾二十年」。修正後刑法第五十一條第五款規
    定：「宣告多數有期徒刑者，於各刑中之最長期以上，各刑
    合併之刑期以下，定其刑期。但不得逾三十年」。經比較結
    果，修正後刑法並非較有利於行為人，依刑法第二條第一項
    前段之規定，仍應依修正前刑法，定其應執行之刑。
三、另按定易科罰金之折算標準，係屬科刑規範事項，非屬法律
    適用之情形，不包括在上開「綜其全部罪刑之結果而為比較
    」之範圍內，而應適用最有利於行為人之法律（參照最高法
    院九十六年度臺上字第二七九０號、九十七年度臺上字第二
    一四九號刑事裁判及臺灣高等法院暨所屬法院九十五年法律
    座談會刑事類提案第三號研討結果），又所謂不能割裂適用
    ，係指與罪刑有關之本刑而言，並不包括易刑處分在內。故
    易科罰金之折算標準、易服勞役之折算標準及期限涉及裁量
    權之行使，係屬科刑規範事項，其折算標準於裁判時並應於
    主文內諭知，與一般純屬執行之程式有別，有關易科罰金、
    易服勞役之刑罰執行，仍應比較新舊法之規定，適用最有利
    於行為人之法律，依刑法第二條第一項之從舊從輕原則定其
    易刑之折算標準．．．．事關刑罰執行之易刑處分仍應分別
    適用最有利於行為人之法律。易言之，倘所處之主刑同時有
    徒刑、拘役易科罰金、罰金易服勞役之情形時，關於易科罰
    金，易服勞役部分應分別為新舊法有利不利之比較，依刑法
    第二條第一項從舊從輕原則定其易刑之折算標，最高法院九
    十六年度臺上字第二七九０號、九十六年度臺非字第五八號
    判決意旨參照。本件受刑人行為時之易科罰金折算標準，於
    本案犯罪後，其行為時之罰金罰鍰提高標準條例第二條所定
    之易科罰金折算標準，應以銀元三百元折算一日，經折算為
    新臺幣後，應以新臺幣九百元折算一日，嗣再依修正後之刑
    法第四十一條第一項前段則規定：「犯最重本刑為五年以下
    有期徒刑以下之刑之罪，而受六個月以下有期徒刑或拘役之
    宣告者，得以新臺幣一千元、二千元或三千元折算一日，易
    科罰金。」比較修正前後之易科罰金折算標準，以修正前之
    規定，較有利於受刑人，是應依刑法第二條第一項前段，適
    用受刑人行為時之刑法第四十一條（即舊刑法第四十一條）
    及修正前之罰金罰鍰提高標準條例第二條規定，定其折算標
    準（至修正後刑法第四十一條復於九十八年十二月三十日修
    正公佈並施行，其中第一項為求用語統一，爰將原「受六個
    月以下有期徒刑」修正為「受月以下有期徒刑」，核僅屬文
    字之修正。至將第一項及第四項「確因不執行所宣告之刑」
    之規定，分別修正為「易科罰金」及「易服社會勞動」觀之
    ，應係將「確因不執行所宣告之刑」明文化，分別係指「易
    科罰金」（第一項）及「易服社會勞動」（第四項），是刑
    法第四十一條第一項關於易科罰金之條件及折算標準於九十
    五年七月一日修正施行後與九十八年十二月三十日修正公佈
    施行後並無不同，即不生法律變更情事，亦無新舊法比較問
    題，併此敘明。
四、受刑人甲○○因犯如附表所示之五罪，經本院先後判處如附
    表所示之刑，均經分別確定在案，有上開判決書及臺灣高等
    法院被告前案紀錄表在卷可憑。茲檢察官聲請定其應執行之
    刑，揆之前揭說明，本院審核認聲請為正當，應定其應執行
    之刑。
五、爰依刑事訴訟法第四百七十七條第一項、刑法第二條第一項
    前段、修正前刑法第四十一條第一項前段、修正前第五十一
    條第五款、刑法第四十一條第八項、第五十三條，修正廢止
    前罰金罰鍰提高標準條例第二條，現行法規所定貨幣單位折
    算新臺幣條例第二條，裁定如主文。
中    華    民    國    99    年    7     月    6     日
                  刑事第七庭    法  官  陳  葳
上正本證明與原本無異。
如不服本裁定，應於送達後五日內，向本院提出抗告狀。
                                書記官  張雅如
中    華    民    國    99    年    7     月    6     日

司法院資訊處製作；財團法人民間司法改革基金會備份。
